臺灣新北地方法院板橋簡易庭小額民事判決
111年度板小字第1054號
原      告  李明樹  
訴訟代理人  許沛翎  
被      告  呂婉而  



上列當事人間請求返還押租金事件，本院於民國111年5月27日言
詞辯論終結，判決如下：
    主      文
被告應給付原告新臺幣37,536元。
原告其餘之訴駁回。
訴訟費用新臺幣1,000元，由被告負擔新臺幣970元，餘由原告負
擔。
本判決原告勝訴部分得假執行。但被告如以新臺幣37,536元為原
告預供擔保，得免為假執行。　　　　　　　
    事實及理由
一、原告主張：被告將坐落新北市○○區○○街000巷0弄00號2樓（
    下稱系爭房屋）出租予原告，押租金新臺幣(下同)44,800元
    ，原告業已給付押租金與被告。嗣系爭租約到期，原告於民
    國110年8月26日與被告配偶完成點交返還系爭房屋，被告依
    約應無息交還押租金，被告扣除系爭房屋全室清潔費3,200
    元、流理台維修費3,000元、次臥房牆面油漆費用3,500元、
    燈泡更換費用695元、馬桶蓋更換費用399元、主臥室門更換
    費用4,500元、冷氣清潔費用9,500元、系爭房屋全室除菸費
    用12,000元、因沾染菸味而丟棄沙發墊3組、餐椅墊4組之損
    失共2,000元、因沾染菸味而丟棄臥床頭櫃損失2,500元、交
    通費用2,375元，而拒絕返還押租金，並無理由。為此，爰
    依系爭租約之法律關係，提起本件訴訟。並聲明：被告應給
    付原告38,536元。
二、被告答辯要旨：
　㈠原告自簽訂系爭租約入住以來，多次未繳水、電及瓦斯費皆
    由被告代墊，原告尚積欠電費3,585元、水費948元、瓦斯費
    1,731元未給付；兩造於110年8月26日深夜點交返還系爭房
    屋，屋內仍有多處未清潔之髒污、垃圾未清理，浴室磁磚等
    尚有污垢等，被告請求原告清理，原告因時間已晚，不進行
    清潔，並同意依全室環境打掃網路報價費用7,000元，以押
    租金抵扣清潔費用3,200元；系爭房屋次臥室原為淺淡藍色
    牆面，原告重漆深藍色油漆，原告同意依網路報價抵扣次臥
    室油漆費用3,500元；原告小孩藥袋因熱烙印於流理台檯面
    ，造成轉印烙痕，因查無網路報價，原告提議抵扣3,000元
    ；依系爭租約補充條款第11條約定，原告應負責更換常用耗
    損品，並對人為破壞負擔損害賠償責任，是以，原告應賠償
    屋內燈泡損壞費用695元、馬桶蓋惡意損壞費用399元，上述
    費用皆經原告同意以押租金扣抵之。又主臥室門板喇叭鎖脫
    落、門板前後板材掀開受損屬於人為破壞，被告得請求原告
    賠償主臥室門更換費用4,500元。
　㈡原告違反系爭租約第22條之約定，於系爭房屋內抽菸，系爭
    房屋各處留有菸盒、菸蒂，次臥窗台外亦有大量菸頭、菸灰
    ，系爭房屋次臥床頭版、客廳沙發墊、餐椅墊4組等均沾染
    菸味而丟棄，冷氣3台亦因殘留菸味而需清洗，被告依系爭
    租約第12條約定，得請求原告賠償冷氣機清潔費用9,500元
    、全室除菸味費用12,000元，丟棄沾染菸味之沙發墊3組、
    餐椅墊4組損失2,000元、次臥床頭櫃之損失4,500元。上述
    皆應由原告押租金抵扣：又被告因本件訴訟受有支出出庭調
    解之交通費2,375元之損失，亦得依系爭租約第12條約定，
    請求原告賠償。以上合計49,933元，經抵扣押租金44,800元
    後，原告不得請求被告返還押租金。
　㈢並聲明：⒈原告之訴駁回。⒉如受不利判決，願供擔保請准宣
    告免為假執行。
三、法院之判斷：
　㈠按押租金之主要目的在擔保承租人租金之給付及租賃債務之
    履行，故租賃關係消滅後，承租人如有欠租或其他債務不履
    行時，其所交付之押租金，發生當然抵充之效力。而於抵充
    後，猶有餘額，始生返還押租金之問題（最高法院83年台上
    字第2108號判例、87年度台上字第1631號判決意旨可資參照
    ）。次按當事人主張有利於己之事實者，就其事實有舉證之
    責任，民事訴訟法第277條前段定有明文。查原告向被告向
    承租系爭房屋，並簽訂系爭租約，原告已繳交押租金44,800
    元交與被告，被告迄今仍未歸還押租金44,800元與原告；原
    告未依約給付電費3,585元、水費948元、瓦斯費1,731元與
    被告等情，業據兩造分別提出通訊軟體LINE對話紀錄、系爭
    租約、台灣電力公司繳費憑證、台灣自來水公司繳費憑證、
    欣泰石油氣股份有限公司天然氣繳費憑單為證，且為兩造所
    不爭執，首堪認定。被告抗辯原告繳付之押租金經扣除原告
    積欠之電費、水費、瓦斯費、全室清掃費用、流理台維修費
    用、次臥油漆費用、更換燈泡、馬桶蓋、主臥室更新費用、
    冷氣清潔費、全室除菸味費用、丟棄沙發墊、餐椅墊、次臥
    床頭板損失、交通費用共計49,933元後，被告無返還原告押
    租金之義務，為原告所否認，揆諸前開說明，被告自應就前
    開有利於己之事實負舉證之責。
　㈡兩造簽訂之系爭租約第11條約定：「乙方(即原告)應以善良
    管理人之注意使用房屋，除因天災地變等不可抗拒之情形外
    ，因乙方之過失致房屋毀損，應負損害賠償責任。房屋因自
    然之損壞有修繕必要時，由甲方(即被告)負責修理。」、補
    充第11條約定：「甲方提供家電、家具，若為自然損耗，甲
    方提供修繕。若為人為因素導致損壞，乙方需負賠償責任。
    燈泡、燈管為耗材，由乙方自行更換處理。」、系爭租約第
    17條約定：「退租需恢復原屋狀況，若有損壞，由押金抵扣
    。牆面污損、室內清潔需由甲方代為油漆清潔，則由押金抵
    扣」。又所謂回復原狀，除當事人有特別之約定外，係
    指承租人應以合於契約之應有狀態返還，亦即合於約定方法
    使用收益所造成之自然耗損、承租人所負保管維護義務之程
    度、一般交易習慣及誠信原則，並斟酌租賃物之折舊等狀態
    而返還，而非回復租賃物之原有狀態。此乃因房屋隨著時間
    之經過，建築物本身或其他之裝潢、設施（如牆面油漆、磁
    磚等），本即有折舊及自然耗損等問題，強求出租人回復租
    賃物之原有狀態，不僅強人所難，亦非法律所應保護之權利
    。況在租約消滅請求返還租賃物時，出租人不論係自住或繼
    續出租他人使用，恆少有不必重新裝潢或整修者。承租人於
    租賃期間正常使用房屋下之自然折舊及減損，不應要求承租
    人回復至未使用房屋之狀態。被告抗辯原告違反系爭租約之
    約定，需賠償被告前開損失，有無理由，茲分述如下：
  ⒈系爭房屋全室清理費用部分：
　　按當事人已證明受有損害而不能證明其數額或證明顯有重大
    困難者，法院應審酌一切情況，依所得心證定其數額；損害
    賠償之訴，當事人已證明受有損害，有客觀上不能證明其數
    額或證明顯有重大困難之情事時，如仍強令當事人舉證證明
    損害數額，非惟過苛，亦不符訴訟經濟之原則，爰增訂第2
    項，規定此種情形，法院應審酌一切情況，依所得心證定其
    數額，以求公平，此有民事訴訟法第222條第2項明文暨其立
    法理由可參。被告主張原告搬離系爭房屋時，系爭房屋室內
    、梯間髒亂不堪，原告同意抵扣清潔費用3,200元，然原告
    否認其有同意抵扣清潔費用3,200元，而被告就原告有同意
    抵扣清潔費用3,200元乙節，亦未能提出證據為憑，難以憑
    採。惟依系爭租約第17條之約定，原告負有清潔系爭房 屋
    以返還租賃物之義務，觀諸被告提出之系爭房屋現場照片，
    可見系爭房屋室內確遺有垃圾未清潔，則被告依系爭租約第
    17條之約定，請求原告賠償室內清潔費用，洵屬有據。爰審
    酌系爭房屋室內遺留垃圾數量及污損程度等一切情況，認被
    告請求原告賠償系爭房屋全室清理費用於1,000元之範圍內
    為可採。
　⒉次臥室牆面油漆費用：
　　被告主張原告更換次臥室牆面油漆顏色，應給付次臥室牆面
    油漆費用，並提出系爭房屋次臥室牆面出租前後照片及油漆
    價目表為憑，觀之被告提出之前開照片，雖可見系爭房屋次
    臥室牆面於出租前後之油漆顏色深淺確有不同，然系爭租約
    既未約定原告所返還之房屋牆面油漆之顏色需與出租前相同
    ，則被告嗣要求原告須重漆同一色號以回復原狀，難謂有據
    ，再者，被告抗辯原告已同意抵扣次臥室牆面油漆費用3,00
    0元部分，為原告所否認，被告就此部分亦未能提出證據以
    實其說，則被告據此請求原告賠償次臥室牆面油漆費用，自
    無可採。
　⒊流理台維修費用、燈泡、馬桶蓋、主臥室門更換費用部分：
　　被告主張原告不當使用、惡意破壞系爭房屋流理台、燈泡、
    馬桶蓋、主臥室門板，致流理台、燈泡、馬桶蓋、主臥室門
    板受損，原告同意賠償此部分之維修及更新費用，然據原告
    否認在卷，並主張髒污痕跡係自然使用所生，出租人應負擔
    租賃物修繕義務，參以被告並未提出證據證明原告確有同意
    抵扣押租金，又觀諸被告提出系爭房屋出租前後之現場照片
    ，雖可見原告交還之系爭房屋流理台檯面確有污損痕跡、馬
    桶蓋、次臥室門板暨喇叭鎖亦有脫落之情，然被告所提系爭
    房屋出租前照片等證據，均不足證明該等設備於出租前之品
    質為何，則以原告承租期間期間約1年以觀，尚難排除屋內
    設備於一般使用情形下產生自然耗損，自難苛求原告需將系
    爭房屋之流理台、燈泡、馬桶蓋、次臥室門板等房屋設備回
    復至出租前之狀態，至系爭租約補充第11條固有約定原告需
    自行更換燈泡、燈管等耗材，然此僅係兩造合意將民法第42
    3條、第430條所定出租人於租賃關係存續期間之保持義務及
    修繕義務，轉嫁由原告負擔，於租賃關係終止後，被告應不
    得再據此請求原告更新耗材，是以，被告請求原告賠償流理
    台維修費用、更換燈泡、馬桶蓋、主臥室門費用，亦無理由
    。
  ⒋冷氣機清潔費、系爭房屋全室除菸費、丟棄沾染菸味之沙發
    墊3組、餐椅墊4組、次臥床頭櫃損失部分：
　　被告另主張原告違反系爭租約約定於室內抽菸，致系爭房屋
    留有濃厚菸味，被告因而受有支出冷氣機清潔費、系爭房屋
    全室除菸費及丟棄沾染菸味之沙發墊3組、餐椅墊4組、次臥
    床頭櫃之損失，並提出系爭房屋現場照片及報價單為據，然
    被告所提前開證據不足證明系爭房屋菸味無法散去，系爭房
    屋全室及冷氣機均有進行清潔以除去菸味之必要，亦無從證
    明前開沙發墊、餐椅墊、次臥床頭櫃等家具經清洗過後仍留
    有菸味無法使用而有丟棄之必要，則被告請求原告賠償冷氣
    機清潔費、系爭房屋全室除菸費、丟棄沙發墊3組、餐椅墊4
    組、次臥床頭櫃損失，難認有理。
  ⒌交通費用部分：
    系爭租約第12條約定：「乙方若有違約情事，致損害甲方之
    權益時，願聽從甲方賠償損害，如甲方因涉訟所繳納之訴訟
    費、律師費用，均應由乙方負責賠償」，本件被告固主張原
    告有於系爭房屋內吸菸等違約情事，被告依系爭租約第12條
    約定，得請求原告賠償其為出庭調解所支出之交通費用2,37
    5元，並提出台灣高鐵交易紀錄為憑，惟此係屬被告因訴訟
    進行為保護其權益所支付之訴訟成本，核非系爭租約第12條
    約定所稱之被告因涉訟所繳納之訴訟費用、律師費用，是以
    ，被告依系爭租約第12條約定，請求原告賠償交通費用，要
    屬無據。　
  ㈢準此，被告收受被告繳付之押租金44,800元，揆諸前開說明
    ，該押租金應發生當然抵充債務不履行及損害賠償債務之效
    力，而原告尚積欠電費3,585元、水費948元、瓦斯費1,731
    元，被告另得請求原告賠償系爭房屋清潔費用1,000元，業
    經認定於前，則經抵充押租金44,800元後，原告即得請求被
    告返還押租金37,536元(計算式：44,800元－3,585元－948元－
    1,731元－1,000元＝37,536元）。
四、綜上所述，原告依系爭租約之法律關係，請求被告給付37,5
    36元，為有理由，應予准許。逾此範圍之請求，則無理由，
    應予駁回。
五、本件事證已臻明確，兩造其餘之攻擊防禦方法及所提證據，
    於判決結果不生影響，爰不一一論列，併此敘明。
六、本件原告勝訴部分係適用小額訴訟程序所為被告敗訴之判決
    ，爰依職權宣告假執行，另被告陳明願供擔保，請求免為假
    執行，核無不合，爰酌定相當擔保金額准許之。
七、訴訟費用負擔：本件訴訟費用額為原告已繳納之第一審裁判
    費1,000元，其中被告應負擔970元，餘由原告負擔。
中　　華　　民　　國　　111 　年　　7 　　月　　8　　日
                  臺灣新北地方法院板橋簡易庭
                            法  官  施函妤
以上為正本係照原本作成。
如不服本判決，應於送達後20日內，向本院提出上訴狀並表明上
訴理由，如於本判決宣示後送達前提起上訴者，應於判決送達後
20日內補提上訴理由書（須附繕本）。
中　　華　　民　　國　　111 　年　　7 　　月　　8　　日
                            書記官  吳昌穆
附錄：
一、民事訴訟法第436條之24第2項：
    對於小額程序之第一審裁判上訴或抗告，非以其違背法令為
    理由，不得為之。
二、民事訴訟法第436條之25：
    上訴狀內應記載上訴理由，表明下列各款事項：
    (一)原判決所違背之法令及其具體內容。
    (二)依訴訟資料可認為原判決有違背法令之具體事實。
三、民事訴訟法第471 條第1 項：（依同法第436 條之32第2 項
    規定於小額事件之上訴程序準用之）
    上訴狀內未表明上訴理由者，上訴人應於提起上訴後二十日
    內，提出理由書於原第二審法院；未提出者，毋庸命其補正
    ，由原第二審法院以裁定駁回之。